【裁判字號】    92,上易,1033
【裁判日期】    920527
【裁判案由】    妨害自由等
【裁判全文】
臺灣高等法院刑事判決                          九十二年度上易字第一０三三號
    上  訴  人
    即  被  告    己○○
    上  訴  人
    即  被  告    丁○○
    共      同
    選任辯護人    陳  明  律師
右上訴人因妨害自由等案件，不服臺灣臺北地方法院九十二年度易字第三０八號，中
華民國九十二年三月十九日第一審判決（聲請簡易判決處刑案號：臺灣臺北地方法院
檢察署九十一年度偵字第七三七五號），提起上訴，本院判決如左：
    主  文
上訴駁回。
己○○、丁○○均緩刑貳年。
    事實及理由
一、本案經本院審理結果，認第一審以上訴人即被告己○○係犯刑法第三百零九條第
    一項之公然侮辱罪，被告丁○○係犯刑法第三百零五條之恐嚇危害安全罪，各判
    處己○○、丁○○拘役伍拾日，並均諭知易科罰金折算之標準為三百元折算一日
    ，認事用法及量刑均無不當，應予維持，並引用附件第一審判決書記載之事實、
    證據及理由（如附件）。
二、被告上訴意旨略以：原審雖採認證人林仲清、馮梅珍之證詞，然林、馮二人於被
    告與告訴人丙○○發生爭執時根本不在現場，所為證詞自不具證據能力；丙○○
    於被訴傷害之另案，亦向檢察官供稱﹕「現場只有我、己○○及丁○○在場而已
    」，足見林仲清、馮梅珍確不在現場。況林仲清於原審訊問時係稱﹕鄭先生講丙○○有去報警，丙○○講憑什麼說他去報警，鄭先生就說妳有去報警就是黑寡婦
    、毒蜘蛛」、「妳有去報警的話就是黑寡婦、毒蜘蛛」；而馮梅珍亦僅證稱﹕「
    判決認定之事實不相適合；不僅如此，證人甲○於本院訊問時亦指被告己○○於
    與丙○○爭執中是對丙○○表示﹕「不是你報（案）的就算了，報（案）的人就
    是黑寡婦，毒蜘蛛」，當時亦在現場之證人戊○○亦為相同之證述；甲○及戊○○並均證稱﹕並未聽到丁○○有對丙○○有恐嚇之言詞等語。足見原審所認定者
    ，與事實不符。
三、本院查，原審法院以﹕被告己○○有前開公然侮辱，被告丁○○有上述恐嚇之事
    實，已據告訴人丙○○於警訊、偵查及原審訊問時指訴綦詳，核與被害人乙○○
    於警詢及偵查中陳述情節相符；且證人林仲清於警訊、偵查及原審訊問時證陳：
    有看見己○○以：「不要臉、黑寡婦、毒蜘蛛、不配當外婆」等語指著告訴人罵
    ，丁○○當時也怒指著告訴人稱：「我要給妳好看、慢慢看」等語恐嚇告訴人；
    證人馮梅珍亦於原審訊問時證稱：己○○罵告訴人「黑寡婦、毒蜘蛛」，丁○○
    則對告訴人說「要妳好看」之類的話等語；再參諸被告己○○、丁○○因被警方
    取締唱歌音量過大而與告訴人發生爭執，雙方處於敵對憤怒情況之事實，可知被
    告己○○以「不要臉、黑寡婦、毒蜘蛛、不配當外婆」等言語當面辱罵，其侮辱
    之對象顯係告訴人，而非未在場之第三人；而被告丁○○先後以「我要給妳好看
    、慢慢看」等警告意味濃厚言詞威嚇告訴人母女二人，亦足以使其等二人心生畏
    懼，因認被告二人罪證明確，並據以論罪科刑。本院經核並無違誤。被告雖以前
    揭情詞上訴，惟查﹕
（一）林仲清於原審訊問時雖證稱﹕「鄭先生講丙○○有去報警，丙○○講憑什麼說
      他去報警，鄭先生就說妳有去報警就是黑寡婦、毒蜘蛛」、「妳有去報警的話
      就是黑寡婦、毒蜘蛛」（見原審九十二年三月十一日筆錄）；馮梅珍亦稱﹕「
      筆錄）。然林仲清於原審訊以﹕「鄭先生講黑寡婦、毒蜘蛛時，有無指著丙○○」時？答稱﹕「有」。並稱﹕我在警局做的筆錄最正確等語。徵諸林仲清之
      警詢筆錄，可知林仲清於警詢時指稱﹕己○○以「不要臉、黑寡婦、毒蜘蛛、
      不配當外婆」等詞，公然辱罵丙○○；丁○○當時以「我要給你好看、慢慢看
      」等言詞恐嚇丙○○等語（見偵七三七五卷第十一頁反面）；此與馮梅珍於原
      審訊問時所稱﹕己○○有罵告訴人黑寡婦、毒蜘蛛等語（見原審同上筆錄），
      並無不符。足見被告己○○確有以上開言詞公然侮辱丙○○。被告雖指林仲清
      、馮梅珍不在現場。然林仲清於檢察官及原審訊問時，均明確指稱﹕我散步回
      家，在一樓時就聽到他們在雙方爭吵聲音，我上樓勸架，後來警察到來並要求
      抄雙方資料，初時雙方不配合，因警察表示要把他們帶回派出所，他們才拿出
      來，其後我和馮梅珍、丙○○到臥龍街派出所等被告他們，後來我有請雙方到
      我家調解，鄭先生有提一些條件等語（見同上偵卷第三六頁、原審卷同上筆錄
      ），徵諸到場處理之警員南彥吉證稱﹕處理結果，丙○○要提出告訴，我們請
      他們偕同前往，但他表示要自行到派出所報案，我們就自行離開等語（見同上
      偵卷第四五頁反面）。應認林仲清所述為可採信，否則以林仲清局外人之身分
      ，何須邀同雙方調解？再者，馮梅珍於原審訊問時證稱﹕我住五樓，我介入的
      時候已經吵過了，我回家出電梯時，聽到地板震動，就到對門告訴人家問，告
      訴人說是樓上在敲，我上樓按電鈴，出來的是不認識的隋先生，他當時的樣子
      很兇暴，但鄭先生出來制止隋先生，後來告訴人又出來五、六樓間之樓梯，他
      們又罵起來等語（見原審卷，同上筆錄）。依上所述，林仲清、馮梅珍二人，
      就何時、如何介入之經過，所述甚詳。以林仲清、馮梅珍與被告僅係單純之鄰
      證人並不在場，即與事實不符，不可採信。被告雖提出台灣台北地方法院檢察
      署九十一年偵字第一七八五四號九十一年九月二十四日偵查筆錄，指丙○○於
      被訴傷害之該案，向檢察官供稱﹕「現場只有我、己○○及丁○○在場而已」
      ，認林仲清、馮梅珍確不在現場云云。然丙○○係於檢察官訊以﹕「你二人爭
      執抓傷過程有無人目睹時？始為上述回答。對照前述林仲清、馮梅珍所述內容
      ，可知林、馮二人確係偶然、中途親見、耳聞，並未始終參與，丙○○之上開
      陳述，與林仲清、馮梅珍之證述，並無齟齬，亦不能作為林、馮二證人並未在
      場，或該二證人所述不足信採信之反證。
（二）被告所舉證人甲○雖於本院訊問時證稱：己○○與告訴人有吵架，並質問是否
      係告訴人報警，告訴人否認報警後，己○○即回稱：不是你報的就算了，報的
      人就是黑寡婦、毒蜘蛛等語，己○○並非直接罵告訴人黑寡婦、毒蜘蛛云云。
      ；又稱：其後丁○○亦走出去，並向告訴人表示：都是鄰居，要跟我們講，不
      要去告這樣的話，並未恐嚇告訴人說：給我等著瞧，要給你好看、慢慢看（以
      上見本院九十二年五月二日筆錄）。另證人戊○○亦為相同之證述。然依被告
      、甲○及劉與榮所述，洪、劉二人於當日係受邀至被告己○○家中用餐、唱歌
      之人，警察且因被告家中唱歌音量過大，據檢舉，兩度到場處理，亦即甲○、
      戊○○二人與己○○係朋友關係，就本案之發生且有肇因之關係，所為證詞，
      實不能逕信，況甲○、戊○○於被告與丙○○發生爭執時，均留在己○○家中
      客廳，此為甲○及戊○○所是認，二證人雖指雙方爭吵時，己○○家之大門均
      敞開，然被告與告訴人爭吵之內容是否能明確聽聞，亦有可疑；且甲○、戊○○二人若確能證明被告二人無公然侮辱、恐嚇犯嫌，何以迄至原審言詞辯論終
      結後始聲請訊問？就此，被告雖表示己○○於告訴丙○○傷害之另案時，即指
      稱甲○在場云云。經查，台灣台北地方法院檢察署九十一年偵字第一七八五四
      號傷害案，九十一年九月二十四日檢察官訊以﹕「你二人爭執抓傷過程有無人
      目睹」時？己○○固答稱：「我朋友甲○」。然被告己○○於九十一年三月十
      八日本案警詢時稱：「（你在講黑寡婦、毒蜘蛛時，有何人在場）當時有丙○○及丁○○在場」，丁○○於同日警詢時亦稱：當時無其他人在場等語。其後
      於同年五月二十七日檢察官為本案訊問時，亦未曾提及甲○、戊○○二人，可
      知被告二人自始認甲○、戊○○，不能為有利渠等之證述，其後甲○、戊○○
      於本院訊問時之證述，應係避重就輕及迴護之詞，不可採信。同理，甲○、戊○○既未在現場目睹、聽聞，二人所述被告與告訴人爭吵時無其他人在場云云
      ，亦不可採。
（三）被告雖另提出己○○與林仲清於九十二年一月二十三日及同年三月三日電話交
      談之錄音帶及譯文，其中林沖清談及：「我沒有看到，那我要如何作證？」、
      「上一次在現場時我也有說，你們事情結束時我才到，之後警察就來了」、「
      之前你們的衝突，我沒在場，沒有看到，也沒有聽到」、「中間你們怎麼吵，
      我不知道」、「隋先生的事，我哪是目擊證人，隋先生並沒有恐嚇她」等語。
      然被告與告訴人之爭執，林仲清確非始終在場，已如前述，此與電話交談所述
      ，並無不符。至於林仲清所謂：「隋先生的事，我哪是目擊證人，隋先生並沒
      有恐嚇她」，實係己○○探詢：「主要是說隋先生恐嚇她（賀）這件事，你是
      目擊證人」後，所作之回答。但在己○○主動提及丁○○被訴恐嚇，且指林沖
      清係目擊證人之情形下，林仲清為免再有其餘事端，或為免麻煩，而在電話中
      任意撇清、敷衍，實乃常事，實不能僅以林仲清在與己○○之電話交談中有上
      開言詞，即認林仲清前述在偵審中之證詞不可採信。
四、綜上所述，被告上訴所提證據實不能為有利被告之認定，被告否認犯罪，指摘原
    審判決不當，難認有理由，應予駁回。
五、被告二人前均無前科，未曾受有期徒刑以上刑之宣告，此有被告前案紀錄表在卷
    可按，被告二人經此教訓，當能知所警惕而無再犯之虞，且被告己○○與告訴人
    係多年鄰居，被告丁○○係教師，係偶然至己○○家中作客而犯本案之罪，被告
    二人未能維護他人居家之安寧，行為率性，確有可議，被告二人且迄未與告訴人
    和解，然本院認鄰居宜和睦相處，訴訟實不能澈底解決糾紛（被告另對告訴人提
    傷害告訴），為期雙方能體認以和為貴，認本判決所宣告之刑，以不執行為當，
    爰均宣告被告緩刑二年。
據上論斷，應依刑事訴訟法第三百七十三條、第三百六十八條，刑法第七十四條第一
款，判決如主文。
本案經檢察官鍾鳳玲到庭執行職務。
中      華      民      國    九十二    年      五      月     二十七  日
                              臺灣高等法院刑事第七庭
                                  審判長法  官  吳  啟  民
                                        法  官  蘇  隆  惠
                                        法  官  林  瑞  斌
右正本證明與原本無異。
不得上訴。
                                        書記官   丁  淑  蘭
中      華      民      國    九十二    年      五      月    二十七    日
附錄本案論罪科刑法條全文：
中華民國刑法第三百零五條
 (恐嚇危害安全罪)
以加害生命、身體、自由、名譽、財產之事，恐嚇他人致生危害於安全者
，處二年以下有期徒刑、拘役或三百元以下罰金。
中華民國刑法第三百零九條
 (公然侮辱罪)
公然侮辱人者，處拘役或三百元以下罰金。
以強暴犯前項之罪者，處一年以下有期徒刑、拘役或五百元以下罰金。
附件：
臺灣臺北地方法院刑事判決                          九十二年度易字第三０八號
    公訴人  臺灣臺北地方法院檢察署檢察官
    被  告  己○○  男  五十五歲（民國○○○年○月○○日生）
                    住台北市○○區○○街三六三巷二三號六樓
                    身分證統一編號：Ｚ000000000號
            丁○○  男  五十二歲（民國○○○年○月○○○日生）
                    住台北市大安區○○○路○段九十號四樓
                    身分證統一編號：Ｚ000000000號
右列被告等因恐嚇等案件，經檢察官聲請簡易判決處刑（九十一年度偵字第七三七五
號），本院改依通常程序審理，判決如左：
      主  文
己○○公然侮辱人，處拘役伍拾日，如易科罰金，以參佰元折算壹日。
丁○○連續以加害身體之事，恐嚇他人，致生危害於安全，處拘役伍拾日，如易科罰
金，以參佰元折算壹日。
      事  實
一、己○○與丙○○二人係居住在台北市○○區○○街三六三巷二三號六樓、五樓之
    鄰居，於民國九十年十二月七日晚上九時許，丙○○認為己○○在樓上歌唱音量
    過大，而上樓加以制止，進而與己○○與丁○○發生口角，己○○竟基於公然侮
    辱之意，在不特定多數人得共見共聞之嘉興街上址六樓樓梯間，以「不要臉、黑
    寡婦、毒蜘蛛、不配當外婆」等語辱罵丙○○，丁○○基於恐嚇危害安全之概括
    犯意，以「要給你好看、慢慢看」等加害身體之語詞，恫嚇丙○○使其心生畏怖
    致生危害於安全，乙○○在嘉興街上址五樓聽聞上情，便以「鄭先生你不要太過
    份」等語制止，丁○○旋衝至五樓樓梯間，向乙○○恫嚇稱：「妳住這裡是不是
    ？給我等著瞧，大家慢慢看」等語，使其心生畏懼，致生危害於安全。此時，己○○、丙○○陸續下至五樓，己○○繼以：「毒蜘蛛、黑寡婦」等語辱罵丙○○
    ，經丙○○表明報警，己○○與丁○○始倖然上樓離去。約莫隔二十分鐘，丙○○發覺天花板有重物撞擊聲響，適五樓鄰居馮梅珍返家向丙○○詢問該聲響來自
    六樓，馮梅珍即上六樓按己○○住處門鈴進行瞭解，丁○○應門時態度相當不友
    善，經己○○出面制止，然此時己○○、丁○○見丙○○又走到五、六樓樓梯間
    ，雙方再度發生口角，鄰居林仲清在一樓聽聞該爭吵聲，旋上至六樓瞭解，己○○承前公然侮辱犯意，繼以「毒蜘蛛、黑寡婦」等語指著丙○○辱罵，丁○○復
    承前恐嚇犯意再以「我要給妳好看、慢慢看」等語恫嚇丙○○，致生危害於安全
    ，經報警前來處理。
二、案經丙○○訴由台北市政府警察局大安分局報請台灣台北地方法院檢察署檢察官
    偵查起訴。
      理  由
一、訊據被告己○○、丁○○二人均矢口否認前揭犯行，被告己○○辯稱：伊雖然有
    講黑寡婦、毒蜘蛛等語，但是指去報警之人，丙○○既然沒有去報警，伊就沒有
    辱罵她，而且伊係向告訴人說妳已經當外婆，應該知道如何與鄰居相處，並沒有
    罵她不配當外婆云云，被告丁○○辯稱：伊與告訴人素不相識，本身是局外人，
    怎麼會去恐嚇告訴人及其女兒乙○○云云。經查，前揭事實，迭據告訴人丙○○
    於警訊、偵查中及本院審理時指訴綦詳，核與被害人乙○○於警訊及偵查中陳述
    情節相符（見偵卷第九頁反面、第三十五頁），而證人林仲清於警訊、偵查及本
    院審理時均證陳：伊當晚在一樓大門聽到他們吵架聲，伊就上六樓，看見己○○
    以：「不要臉、黑寡婦、毒蜘蛛、不配當外婆」等語指著告訴人罵，而丁○○當
    時也怒指著告訴人稱：「我要給妳好看、慢慢看」等語恐嚇告訴人（見偵卷第十
    一頁反面、第三十六頁，本院九十二年三月十一日審判筆錄），證人馮梅珍於本
    院審理時證稱：伊回到五樓聽到地板間震動，經詢問告訴人得知是樓上在敲，伊
    就上六樓按己○○家電鈴，丁○○出來應門，伊並不認識丁○○，而且當時他的
    樣子很兇暴，己○○馬上出來制止，並向丁○○解釋伊是好鄰居，後來告訴人上
    至五、六樓的樓梯間，雙方又吵起來，己○○罵告訴人「黑寡婦、毒蜘蛛」，丁○○則對告訴人說「要妳好看」之類的話等語（見本院九十二年三月十一日審判
    筆錄），足見告訴人前開指述信而有徵，堪予採信。況且，被告己○○、丁○○
    既因警方取締唱歌音量而與告訴人發生爭執，雙方處於敵對憤怒情況之下，被告
    己○○以「不要臉、黑寡婦、毒蜘蛛、不配當外婆」等貶抑人格之穢語，當面指
    著告訴人辱罵，則其侮辱之對象顯係告訴人，而非未在場之第三人。而被告丁○○先後以「我要給妳好看、慢慢看」等警告意味濃厚言詞威嚇告訴人母女二人身
    體安危，自足以使其等二人心生畏懼，亦堪認定。則被告己○○與丁○○前開辯
    詞，顯均係卸責之詞，不足為採。至於，被告二人事後提出甲○及戊○○二位證
    人，聲請本院再開辯論云云，惟本案發生迄今已有數月，被告二人從未提及前開
    二位證人的存在，甚且被告二人在警訊筆錄均陳謂：當時只有雙方在場，並沒有
    其他有利證據要提出等語（見偵卷第五頁、第七頁），被告二人在本案辯論期日
    亦未提出前開證人供本院調查，則其等事後才提出前開證人，非但有拖延訴訟之
    虞，且本件事證已臻明確，並無再開辯論調查之需，則被告二人前開聲請核無必
    要。是本件事證明確，被告二人犯行洵堪認定。
二、核被告己○○所為，係犯刑法第三百零九條第一項之公然侮辱罪；被告丁○○所
    為，係犯刑法第三百零五條之恐嚇危害安全罪。又被告己○○因同一擾鄰事件，
    在當晚接續辱罵告訴人多次，為接續犯，僅論以一個罪行，原起訴書認應以連續
    犯論處云云，業經公訴人當庭更正論以接續犯。又丁○○先後多次對告訴人及其
    女乙○○恐嚇犯行，時間緊接，所犯係犯罪構成要件相同之罪，顯係基於概括犯
    意為之，應依刑法第五十六條連續犯規定論以一罪，並加重其刑。爰審酌被告己○○與告訴人為多年鄰居，卻因住家歌唱噪音問題反目，被告己○○竟辱罵告訴
    人，被告丁○○出言恐嚇，事後幾經鄰居斡旋未果，被告己○○要求告訴人對其
    傷害案件致歉，告訴人則堅持告訴到底不願和解，均置多年鄰誼不顧，雙方既乏
    宥恕對方雅量及被告二人犯後態度等情狀，各量處如主文所示之刑，並均諭知易
    科罰金之折算標準。
三、本件係檢察官聲請以簡易判決處刑之案件，因被告所犯之罪不合刑事訴訟法第四
    百四十九條所定得以簡易處刑之案件，本院改用通常程序審判之。
據上論斷，應依刑事訴訟法第四百五十二條、第二百九十九條第一項前段，刑法第五
十六條、第三百零五條、第三百零九條第一項、第四十一條第一項前段，罰金罰鍰提
高標準條例第一條前段、第二條，判決如主文。
本案經檢察官林秀濤到庭執行職務。
中      華      民      國    九十二    年      三      月     十九     日
                              臺灣臺北地方法院刑事第一庭
                                  法    官    傅  中  樂
右正本證明與原本無異。
如不服本判決，應於判決送達後十日內，向本院提出上訴狀。
                                  書 記 官    林  明  龍
中      華      民      國    九十二    年      三      月     二十四   日


司法院資訊處製作；財團法人民間司法改革基金會備份。
